【裁判字號】    97,附民,35
【裁判日期】    970527
【裁判案由】    請求賠償損害
【裁判全文】
臺灣雲林地方法院刑事附帶民事訴訟判決
原      告  乙○○
被      告  甲○○
                    （另案於臺灣雲林第二監獄執行中）
上列被告因97年度易字第294 號詐欺案件，經原告提起附帶民事
訴訟，請求損害賠償，本院判決如下：
    主      文
原告之訴及假執行之聲請均駁回。
    事實及理由
一、原告主張：被告甲○○依其社會生活之通常經驗，可預見將
    自己金融機構帳戶之存摺、提款卡及密碼交付他人，將可能
    成為不法集團詐欺被害人財物，而供作匯交款項及提領款項
    用途之工具，進而幫助該不法集團遂行詐欺取財犯行，仍基
    於縱使他人利用其金融帳戶實施詐欺取財亦不違其本意之幫
    助詐欺不確定故意，於95年6 月中某日，在臺北縣板橋市○
    ○路○ 段81巷1 號1 樓其住處附近，將其所開設臺灣郵政股
    份有限公司板橋三民郵局活期存款帳戶（帳號：0000000000
    0000號）之存摺、提款卡、密碼，以新臺幣（下同）5,000
    元之代價出售與姓名年籍均不詳之人，供他人作為存、提款
    、轉帳及匯款之用，以此方式幫助某姓名年籍不詳之人向他
    人詐取財物。該姓名年籍不詳之人旋於95年11月3 日下午1
    時許，以撥打電話方式，向原告乙○○佯稱其先前上網參加
    之問卷抽獎活動抽中二獎1,000,000 元，須先加入會員並繳
    交會費90,000元始能領取獎金云云，致原告陷於錯誤而依該
    年籍姓名不詳之人之指示，於同日下午3 時許，前往臺北市
    古亭30支局，以無摺存款方式，匯款90,000元至被告上開帳
    戶，該姓名年籍不詳之人旋以提款卡將上開款項領出而詐得
    上開現金，致原告受有損害，爰依侵權行為之法律規定，提
    起本件訴訟，並聲明求為判決：被告應給付原告90,000元，
    及自起訴狀繕本送達翌日起至清償日止，按年利率百分之5
    計算之利息，並願供擔保，請准宣告假執行等語。
二、被告未提出任何聲明及陳述。
三、按因犯罪而受損害之人，於刑事訴訟程式得附帶提起民事訴
    訟，對於被告及依民法負賠償責任之人，請求回復其損害；
    提起附帶民事訴訟，應於刑事訴訟起訴後第二審辯論終結前
    為之，但在第一審辯論終結後提起上訴前，不得提起；又法
    院認為原告之訴不合法或無理由者，應以判決駁回之，刑事
    訴訟法第488 條、第502 條第1 項分別定有明文。考其立法
    理由除為避免民刑事裁判兩歧外，亦在利用刑事訴訟調查所
    得之訴訟資料，以達訴訟經濟之目的，因之，提起附帶民事
    訴訟，以有刑事訴訟之存在為前提，刑事訴訟程式終結後，
    即無提起附帶民事訴訟之餘地，倘原告仍於刑事訴訟終結之
    後，提起附帶民事訴訟，其訴自非合法，法院當應判決駁回
    之（最高法院75年度臺附字第59號判決意旨參照）。又刑事
    訴訟法第488 條為提起刑事附帶民事訴訟之程式規定，起訴
    既違背程式規定，且不得補正，即應駁回其起訴，嗣雖隨同
    刑事部分一起上訴，其起訴程式之違反不因隨同刑事部分上
    訴而治癒，是基於先程式後實體之原則，尚不得以簡化訴訟
    程式或便民之由而認許其上訴，卻反置法律規定於不顧，而
    與程式正義有違。
四、經查，本案被告涉犯詐欺案件，業經本院於97年4 月30日辯
    論終結，並於97年5 月12日宣判，此有本院簡式審判程序筆
    錄1 份在卷可稽，而原告遲至97年5 月13日始行提起本件附
    帶民事訴訟，此觀卷附刑事附帶民事訴訟狀上蓋印之本院收
    狀章戳自明，已在第一審辯論終結後，則原告提起本件刑事
    附帶民事訴訟已無刑事程式可資依附，依上開說明，於法自
    有未合。至於檢察官雖於97年5 月22日提起上訴，臺灣雲林
    地方法院檢察署97年5 月22日雲檢泰子請上31字第12818 號
    請求上訴書上蓋印之本院收文章附卷足徵，可見原告既於97
    年5 月13日提起本案刑事附帶民事訴訟，仍屬第一審辯論終
    結後提起上訴前，揆諸前開說明，原告起訴程式之違反，亦
    不因檢察官提起上訴而治癒，原告之訴，應予駁回。
五、依刑事訴訟法第502 條第1 項，判決如主文。
中    華    民    國    97    年    5     月    27    日
                  刑事第五庭  審判長法  官  侯廷昌
                                    法  官  王紹銘
                                    法  官  藍家偉
以上正本證明與原本無異。
如不服本判決，應於判決收受後10日內，向本院提出上訴狀（須
附繕本）。
                                    書記官  王雪招
中    華    民    國    97    年    5     月    27    日


司法院資訊處製作；財團法人民間司法改革基金會備份。
